臺灣基隆地方法院民事裁定　　　　　　　99年度家抗字第20號
抗　告　人　孫炳炎
相　對　人　密逸萍
上列當事人間聲請認可大陸判決事件，抗告人對於中華民國99年
9月17日本院99年度聲字第50號裁定提起抗告，本院第二審合議
庭裁定如下：
    主  文
抗告駁回。
抗告程序費用由抗告人負擔。
    理  由
一、相對人於原審聲請意旨略以：兩造於西元1976年2月10日在
    大陸地區浙江省杭州市登記結婚，婚後性格不合，難以繼續
    夫妻共同生活，相對人於西元2008年間向大陸地區浙江省杭
    州市拱墅區人民法院訴請離婚，經上開法院判決准予離婚，
    嗣後抗告人對離婚判決提起上訴，又於西元2009年8月19日
    撤回上訴，前開離婚判決已經確定，為此聲請認可大陸判決
    等語，並提出浙江省杭州市拱墅區人民法院於西元2009年8
    月24日生效之（2008）杭拱民初字第1069號民事判決書影本
    、浙江省杭州市國立公證處於西元2010年9月1日所發（2010
    ）浙杭證民字第13488號公證書、財團法人海峽交流基金會
    於99年9月15日所發（99）核字第098539號證明、上開民事
    判決之法律文書生效證明書正本及影本、浙江省杭州市國立
    公證處於西元2010年9月1日所發（2010）浙杭證民字第
    13489號公證書、財團法人海峽交流基金會於99年9月15日所
    發（99）核字第098535號證明、浙江省杭州市中級人民法院
    於西元2009年8月24日作成之（2009）浙杭民終字第1375 號
    民事裁定書影本、浙江省杭州市國立公證處於西元2010年7
    月5日所發（2010）浙杭證民字第9846號公證書正本及財團
    法人海峽交流基金會於99年7月30日所發之（99）核字第
    082616號證明書正本各1件為證。
二、原審審酌前開判決係以「密逸萍和孫炳炎雖結婚多年，但婚
    後長期分居，應認雙方感情破裂」等為由，依中華人民共和
    國婚姻法第32條規定准予兩造離婚，而抗告人曾就上開離婚
    判決提起上訴後撤回上訴，可認為已合法通知被告，並無我
    國民事訴訟法第402條第1項第2款所定，敗訴之被告未應訴
    而不應予以認可之事由，且該判決業已確定，有聲請人提出
    上開文件在卷可稽，再按上開理由，足認為已構成我國民法
    第1052條第2項難以維持婚姻之重大事由，而得請求判決離
    婚，其判決尚不違背我國公共秩序或善良風俗，於法核無不
    合，而准許相對人之聲請。
三、本件抗告意旨略以：抗告人為香港人，相對人為臺灣人，兩
    造均為大陸境外居民，大陸地區法院就兩造間婚姻事件無權
    審判。又相對人假報抗告人位於香港之住址，致抗告人無法
    收受開庭通知，而遭浙江省杭州市拱墅區人民法院為缺席判
    決，判准兩造離婚，兩造結婚30多年，相對人知悉抗告人之
    親朋好友，確極力隱瞞。抗告人係因相對人沉迷於賭與舞，
    不顧家庭，帶混混在家過夜，當著抗告人面前調情作樂，始
    被逼離家出走，希望鈞院主持公道，還抗告人權益等語。
四、按在大陸地區作成之民事確定裁判、民事仲裁判斷，不違背
    臺灣地區公共秩序或善良風俗者，得聲請法院裁定認可，臺
    灣地區與大陸地區人民關係條例第74條第1項定有明文。次
    按外國法院之確定判決，有下列情形之一者，不認其效力：
    (一)依中華民國之法律，外國法院無管轄權者。(二)敗訴之被告
    未應訴者。但開始訴訟之通知或命令已於相當時期在該國合
    法送達，或依中華民國法律上之協助送達者，不在此限。(三)
    判決之內容或訴訟程序，有背中華民國之公共秩序或善良風
    俗者。(四)無相互之承認者，民事訴訟法第402條第1項亦有明
    文。又離婚之訴，專屬夫妻之住所地或夫、妻死亡時住所地
    之法院管轄。但訴之原因事實發生於夫或妻之居所地者，得
    由各該居所地之法院管轄，民事訴訟法第568條復有明定。
五、經查：
  (一)本件兩造於大陸地區浙江省杭州市登記結婚，相對人於西元
    2008年間向大陸地區浙江省杭州市拱墅區人民法院訴請離婚
    ，經上開法院判決准予離婚，嗣後抗告人對離婚判決提起上
    訴，又於西元2009年8月19日撤回上訴，前開離婚判決已經
    確定等事實，業據相對人於原審提出上開文件為證，經核相
    符。
  (二)抗告人雖主張兩造均為大陸地區境外人民，大陸地區法院就
    兩造間離婚事件無權審判等語。惟抗告人為香港地區人民，
    屬中華人民共和國籍，大陸地區法院自有屬審判，且依相對
    人起訴狀所載，兩造係於浙江省杭州市結婚，婚後亦共同居
    住於浙江省杭州市，抗告人亦未提出兩造婚後並未共同居住
    於浙江省杭州市之反證，是依我國前揭民事訴訟法之規定，
    大陸地區浙江省杭州市拱墅區人民法院就上述離婚事件，自
    有管轄權，是抗告人主張大陸地區法院就兩造間離婚事件無
    權審判云云，自不足採。
  (三)抗告人復主張相對人於兩造離婚訴訟中，謊報抗告人香港住
    址，抗告人無法收受送達訴訟文書，致大陸地區浙江省杭州
    市拱墅區人民法院為缺席判決不合法等語。然相對人於上開
    離婚訴訟程序中，業已提出抗告人之港澳同胞回鄉證、前往
    港澳通行證等文件，上開法院應已核對抗告人是否確實居住
    於該香港地址，且抗告人曾於西元2009年6月29日向上開法
    院提起上訴，復於西元2009年8月19日聲請撤回上訴，經上
    開法院准其撤回上訴，有相對人所提之浙江省杭州市拱墅區
    人民法院（2009）浙杭民終字第1375號民事裁定書可稽，抗
    告人既能於法定期間內提起上訴，堪認已合法通知抗告人，
    是上開法院以抗告人經合法通知，無正當理由未到庭，為一
    造辯論判決，亦合於我國民事訴訟法第402條第1項第2款但
    書應認可外國法院確定判決之情形，故抗告人主張其未經合
    法收受送達乙節，亦不足採。至抗告人另主張其係因相對人
    沉迷於賭博、玩樂，帶混混在抗告人面前調情，致抗告人無
    法忍受始離家云云，屬實體審查之範疇，非本件認可判決事
    件所得審究，併此敘明。
  (四)綜上所述，抗告人所為大陸地區法院就兩造間離婚事件無權
    審判及其未合法收受送達訴訟文書等主張，均非可採。且上
    述大陸判決所認定之離婚事由，經核亦符合我國民法第1052
    條第2項難以維持婚姻之重大事由，是原審認定上述大陸判
    決未違背臺灣地區公共秩序或善良風俗，裁定予以認定，於
    法自無不合。抗告意旨指摘原裁定不當，求予廢棄，為無理
    由，應予駁回。
六、據上論結，本件抗告為無理由，依非訟事件法第46條、第21
    條第2項，民事訴訟法第495條之1第1項、第449條第1項、第
    95條、第78條，裁定如主文。
中    華    民    國    100    年    1    月    28    日
                  家事法庭審判長法  官  蔡聰明
                                法  官  鄭培麗
                                法  官  王美婷
以上正本係趙照原本作成。
本裁定除以適用法規顯有錯誤為理由，並經本院許可外，不得再
抗告。
如提起再抗告者，僅得以適用法規顯有錯誤為理由，於裁定送達
後10日內，向本院提出抗告理由狀（須按他造人數附具繕本），
並繳納再抗告費新臺幣1000元。
中    華    民    國    100    年    1    月    28    日
                                 書記官  明祖斌